【裁判字號】    97,交聲,157
【裁判日期】    970710
【裁判案由】    違反道路交通管理處罰條例聲明異議
【裁判全文】
臺灣新竹地方法院交通事件裁定         97年度交聲字第157號
移送機關即
原處分機關  交通部公路總局新竹區監理所
異  議  人
即受處分人  甲○○
上列異議人即受處分人因違反道路交通管理處罰條例案件，對於
交通部公路總局新竹區監理所民國97年4 月28日竹監營字第裁50
－DB0000000 號違反道路交通管理事件裁決書處分，聲明異議，
本院裁定如下：
    主  文
異議駁回。
    理  由
一、異議意旨略以：異議人即受處分人甲○○（下稱異議人甲○
    ○）於民國96年6 月17日騎乘車號RNZ－069號輕型機車行經
    桃園縣龍潭鄉○○路時，有1 名警員從後方騎車過來說伊闖
    紅燈，事後伊未收到紅單及拍照相片，卻遭裁決應處新臺幣
    （下同）5,100 元之罰鍰，但伊並未違規當時並未違規，故
    對本件之裁決事件甚難甘服，為此狀請撤銷原處分云云。
二、原處分意旨略以：異議人甲○○騎乘瑪紹豐所有車號RNZ－
    069 號輕型機車於96年6月17日下午6時30分許行經桃園縣龍
    潭鄉○○○○○路口時，為桃園縣政府警察局龍潭（誤載為
    八德）分局警備隊員警填掣桃警局交字第DB0000000號違反
    道路交通管理事件通知單（下稱舉發通知單），當場舉發其
    ：「1.中豐路（…闖紅燈），2.無照駕駛。」，嗣異議人甲
    ○○不服舉發乃於97年3月11日向交通部公路總局新竹區監
    理所（下稱新竹區監理所）提出陳述，經新竹區監理所於97
    年3 月17日以竹監營字第0972600216號函請原舉發單位即桃
    園縣政府警察局龍潭分局說明，再經桃園縣政府警察局龍潭
    分局於97年3月21日以龍警分交字第0979007673號函轉桃園
    縣政府警察局八德分局，桃園縣政府警察局八德分局於97年
    4月9日以德警分交字第0973016296號函覆略以：「…說明二
    、查甲○○君於96年6月17日18時30分許，騎乘RNZ－069號
    輕機車在桃園縣龍潭鄉○○路與龍元路口，因闖紅燈為前桃
    園縣政府警察局龍潭分局警備隊隊長乙○○（現調本分局服
    務中）當場目擊後攔查，然黃君當場未帶任何證件，依渠口
    述年籍查詢公路監理電子匣門系統發現無該類車種駕駛執照
    資格，乃依『道路交通管理處罰條例』第53條第1項及第21
    條第1項第1款掣單（DB0000000號）舉發，雖黃君當場拒絕
    簽名，惟當場亦將違規通知單交付黃君，完成送達及告知程
    序；另查證黃君於90年12月14日已取得監理機關核發之輕型
    機車駕駛執照，違規事實欄舉發之『無照駕駛』行為應更正
    為『未帶駕照』，…。」等情，並經新竹區監理所於97年4
    月18日以竹監營字第09736000387號函覆異議人甲○○其違
    規事實舉發無誤，並請依規繳納罰鍰。惟異議人甲○○對於
    新竹區監理所上開函覆仍有不服，新竹區監理所遂於97年4
    月28日，依據舉發之違規事實及違反道路交通管理處罰條例
    第53條第1項、第25條第1項第3款暨違反道路交通管理事件
    統一裁罰基準及處理細則第43條、第44條及第67條等規定，
    掣開竹監營字第裁50－DB0000000號違反道路交通管理事件
    裁決書（下稱裁決書），認異議人甲○○於96年6月17日下
    午6時30分許，在桃園縣龍潭鄉○○○○○路有「一、駕車
    行經有燈光號誌管制之交岔路口闖紅燈。二、駕駛汽車未隨
    身攜帶駕駛執照者。」等違規行為，裁罰異議人甲○○罰鍰
    5,100元整；併依同條例第63條第1項第3款規定記違規點數3
    點；上開裁決書於同日由異議人甲○○臨櫃簽收，嗣異議人
    甲○○於97年5月1日具狀聲明異議。
三、按駕駛人駕駛車輛或行人在道路上，應遵守道路交通標誌、
    標線、號誌之指示、警告、禁制規定，並服從執行交通勤務
    之警察或依法令執行指揮交通及交通稽查任務人員之指揮，
    道路交通管理處罰條例第4條第1項定有明文。次按汽車駕駛
    人，行經有燈光號誌管制之交岔路口闖紅燈者，處新臺幣1,
    800元以上5,400元以下罰鍰；道路交通管理處罰條例第53條
    第1 項定有明文；又依同條例第63條第1項第3款規定，汽車
    駕駛人有下列各款所列條款之一者，除依原條款處罰鍰外，
    並予記點：…三、有…第53條或第54條情形之一者，各記違
    規點數3 點。第按汽車駕駛人駕駛汽車未隨身攜帶駕駛執照
    ，處新臺幣300元以上600元以下罰鍰，並責令補辦登記、補
    照、換照或禁止駕駛，同條例第25條第1項第3款亦有明定。
四、經查：訊據異議人甲○○固坦承其於96年6月17日下午6時30
    分許，騎乘瑪紹豐所有車號RNZ－069號輕型機車於行經桃園
    縣龍潭鄉○○○○○路時有未帶駕駛執照之違規事實，然矢
    口否認有闖紅燈之違規行為，其於本院97年5月28日調查時
    辯稱：伊於96年6月17日當晚6時30分許因為人不舒服，未帶
    駕照就騎乘瑪紹豐所有車號RNZ－069號輕型機車要前往敏盛
    醫院看病，當伊行經桃園縣龍潭鄉○○○○○路口已經很久
    之後，才有1個員警過來說伊闖紅燈，就要開單，伊當時就
    告訴員警其未帶駕照，並非無照駕駛，且伊沒有闖紅燈，就
    拒絕在舉發單上簽名，之後伊又沒有收到任何東西，直到後
    來收到通知要交1萬4,000多元，之後又收到通知要交5,100
    元等語（見本院卷第20、21頁）。惟查：
（一）證人乙○○即本案掣開桃警局交字第DB0000000 號舉發通
      知單之前桃園縣政府警察局龍潭分局（現任職八德分局）
      警備隊隊長於本院上開調查時結證稱略以：本件案發當時
      伊係龍潭分局警備隊隊長，於96年6 月17日下午4時至7時
      許執勤交通督導，而當天下午6 時30分許在桃園縣龍潭鄉
      ○○路與龍元路口時，他因騎在異議人甲○○機車後面，
      發現異議人甲○○闖紅燈，他就跟著闖紅燈將異議人甲○
      ○攔下，但異議人甲○○不願意配合，且因當天正值假日
      找不到女警協助，他沒辦法將異議人甲○○帶回警局，便
      請教其年籍資料，但異議人甲○○又哭又鬧，他因怕人家
      說他欺負婦女，於是開完單之後就走了，至於告發單則因
      異議人甲○○當場不收而被風吹走，所以當天他立即回到
      所裡填寫工作紀錄等語（見本院卷第20頁背面、第21頁）
      ，並當庭提出員警工作紀錄簿影本1 份（見本院卷第23頁
      ）加以佐證。
（二）本院經當庭核閱證人乙○○所提之員警工作紀錄簿影本，
      其上記載項目分別為：「6 月17日；16至19時；勤務項目
      ：交督，記事：上述時間督導交通，告發闖紅燈2 件，其
      中甲○○騎RNZ－069輕機，於中豐、龍元路口（…）闖紅
      燈，經攔查不出示證件，百般不配合（闖紅燈等…），最
      後誘騙其年籍，方依其表示告發，並得知其無照駕駛，告
      發後黃女不簽寫亦不收告發單，故告發單被風吹走，而當
      場有告知逾期繳納會加罰，但仍不收單，另於…；紀錄人
      ：警備隊隊長乙○○」等情，核與證人乙○○上述證詞相
      吻合，復經查96年6 月17日係星期日，益徵證人乙○○之
      證詞堪可採信。
（三）異議人甲○○固辯稱伊沒有收到紅單云云（見本院卷第7
      頁），惟按「行為人有本條例之情形者，應填製舉發違反
      道路交通管理事件通知單（以下簡稱通知單），並於被通
      知人欄予以勾記，其通知聯依下列規定辦理：一當場舉發
      者，應填記駕駛人或行為人姓名、性別、出生年月日、地
      址、身分證統一編號及車主姓名、地址、車牌號碼、車輛
      種類。被查獲之駕駛人或行為人為受處分人時，應於填記
      通知單後將通知聯交付該駕駛人或行為人簽名或蓋章收受
      之；拒絕簽章者，仍應將通知聯交付該駕駛人或行為人收
      受，並記明其事由及交付之時間；拒絕收受者，應告知其
      應到案時間及處所，並記明事由與告知事項，視為已收受
      。」，違反道路交通管理事件統一裁罰基準及處理細則第
      11條第1項第1款定有明文。查本案異議人甲○○經員警當
      場舉發而拒簽拒收舉發通知單之過程，業據證人乙○○證
      述如上，並有卷附之員警工作紀錄簿影本及桃園縣政府警
      察局八德分局97年4月9日德警分交字第0973016296號函覆
      說明（見本院卷第14、15頁）足資證明，是以異議人乙○
      ○既已告知異議人甲○○其違規事實、法條及逾期繳納會
      加罰等相關事項，依前開法條規定，本案舉發通知單應視
      為完成送達程序。況異議人甲○○既經證人乙○○當場口
      頭告知，當已知悉其本案之違規事實及相關事項，從而異
      議人甲○○辯稱伊沒有收到紅單云云，顯屬事後卸責之詞
      不足採信。
（四）異議人甲○○又辯稱未收到違規照片云云（見本院卷第7
      頁），查本案雖無直接之違規採證照片可資佐證，然證人
      乙○○為原處分機關認定異議人甲○○有前開違規行為之
      原證人，其到庭以言詞供述本件待證事實，即異議人甲○
      ○有前開違規事實，本院由上開證人乙○○證詞已得異議
      人甲○○確有上開違規行為之心證，且於本案卷存證據資
      料內並無任何積極證據足以證明證人乙○○之證述係屬虛
      偽，亦無足以令人顯信其供述為不可採之品性證據或前科
      證據存在，自不得僅以證人乙○○為本案開單舉發異議人
      甲○○違規之員警而全盤抹煞其在訴訟上所具有之原證人
      資格。又按交通員警掣單舉發違反道路交通管理處罰條例
      所列之違規事實，本質上為行政處分，係公務員基於職務
      上權力，依法就特定之具體事件所為具有公法上效果之單
      方行政行為，基於公務員為公法上行為具有公信力之原則
      ，該行政處分當可被推定為真正，其據以依法處分之事實
      認定亦為正確無誤，本此公信原則，乃立法者賦予行政機
      關制定違反道路交通事件統一裁罰標準及處理細則，使執
      勤員警得當機處分以維護交通秩序、安全之行政目的，反
      之，若謂公務員一切行政行為均需預留證據以證其實，則
      國家行政勢必窒礙難行，據此，刑事訴訟法就犯罪證據有
      關之規定中，與行政秩序罰之交通違規裁罰本旨不合之部
      分，自不在準用之列。從而證人乙○○與異議人甲○○素
      昧平生，並無仇隙，衡情當無設詞攀誣、濫予舉發之理，
      本案既無任何證據足資證明證人乙○○有捏造事實、違法
      取締之情事，則執勤員警本其維護交通秩序、安全職責所
      為之舉發，自應受到合法、正確之推定，併此敘明。
（五）據此，本案異議人甲○○上述所辯之詞，均不足採，其於
      上揭舉發通知單上所載時地有闖紅燈及未帶駕照之違規行
      為，洵堪認定，自均應依法裁罰。
五、依上所述，異議人甲○○確有在上開舉發通知單所載時、地
    ，有闖紅燈及未帶駕照之違規行為，業已論述如上，原處分
    機關依前開道路交通管理處罰條例第53條第1項、第25條第1
    項第3款及違反道路交通管理事件統一裁罰基準表之規定，
    裁罰異議人甲○○罰鍰共5,100元整，並依同條例第63條第1
    項第3款規定記違規點數3點，於法尚無違誤，均應予以維持
    。異議人甲○○上述所辯，均無理由，應予駁回。
六、據上論斷，依道路交通案件處理辦法第19條，裁定如主文。
中    華    民    國    97    年     7    月    10    日
            臺灣新竹地方法院交通法庭
                              法  官  劉兆菊
以上正本證明與原本無異。
如不服本裁定，應於裁定送達後5日內向本院提出抗告狀。
中    華    民    國    97    年     7    月    10    日
                              書記官  蕭汝芳


司法院資訊處製作；財團法人民間司法改革基金會備份。
